【裁判字號】    97,裁,1506
【裁判日期】    970227
【裁判案由】    採購
【裁判全文】
最  高  行  政  法  院  裁  定
                                     97年度裁字第01506號
上  訴  人  和瀧營造有限公司
代  表  人  甲○○
訴訟代理人  林石猛律師
            邱基峻律師
            李佳冠律師
被 上訴 人  臺灣省自來水股份有限公司第七區管理處
代  表  人  乙○○
上列當事人間採購事件，上訴人對於中華民國96年12月6日高雄
高等行政法院96年度訴字第643號判決，提起上訴，本院裁定如
下：
    主  文
上訴駁回。
上訴審訴訟費用由上訴人負擔。
    理  由
一、按對於高等行政法院判決之上訴，非以其違背法令為理由，
    不得為之，行政訴訟法第242條定有明文。同法第243條第1
    項規定，判決不適用法規或適用不當者，為違背法令；而判
    決有第243條第2項所列各款情形之一者，其判決當然違背法
    令。又提起上訴，應以上訴狀表明上訴理由並應添具關於上
    訴理由之必要證據，復為同法第244條第1項第4款及第2項所
    明定。準此，當事人提起上訴，如以原審判決有行政訴訟法
    第243條第1項不適用法規或適用不當為理由時，其上訴狀應
    有具體之指摘，並揭示該法規之條項或其內容；如以原審判
    決有第243條第2項所列各款情形之當然違背法令為理由時，
    其上訴狀應揭示合於該款之事實。如上訴狀未依此項方法表
    明，即難認為已對原審判決之違背法令有具體之指摘，其上
    訴自難認為合法。
二、本件上訴人對於高雄高等行政法院判決上訴，略以：被上訴
    人就系爭工程之招標公告，性質上應為私法上要約之引誘，
    非屬行政處分，被上訴人就招標爭議之異議處理結果，亦難
    認係行政處分，故本件決標通知是否為行政處分，尚非無疑
    ，原審漏未審酌，自有判決不備理由及不適用法規之違法。
    又被上訴人主張本件底價與預算金額接近，故屬底價偏高，
    依規定得不適用政府採購法第58條規定。然本案預算與底價
    均由招標機關自行訂定，若僅依底價接近預算價，即認底價
    偏高，即有未洽，此由申訴審議判斷中明確指出被上訴人以
    底價與預算金額接近，即認屬底價偏高，而未綜合相關因素
    予以審酌，顯有違誤等語可知，故被上訴人對政府採購法第
    58條所定之事項未予審酌，於原審亦未說明其已審酌之依據
    ，顯有裁量怠惰之違誤，且亦違反行政機關辦理政府採購之
    行政慣例，有違平等原則、明確性原則及行政程序法第9條
    規定。另原審就本件招標工程之底價是否偏高此一重要事項
    ，不僅未依職權加以調查，就上訴人聲請被上訴人提出計算
    底價之相關資料及傳喚本件招標工程其他投標廠商之負責人
    證明本件底價並無偏高之情事，亦未予調查，自有判決不適
    用法規及不備理由之違法云云。經核上訴人之上開理由，無
    非係對原審取捨證據、認定事實之職權行使事項，任意指摘
    為不當，或對原審已論斷者，泛言有判決不適用法規、適用
    不當及不備理由之違法，而未具體表明原判決確有如何違背
    法律、司法院解釋或本院判例，或有如何合於行政訴訟法第
    243條第2項所列各款之情形，難認為已對原判決之違背法令
    有具體之指摘。依首揭規定及說明，其上訴自不合法，應予
    駁回。又依政府採購法第74條規定：「廠商與機關間關於招
    標、審標、決標之爭議，得依本章規定提出異議及申訴。」
    同法第85條之1第1項第1款規定，機關與廠商因履約爭議未
    能達成協議者，得向採購申訴審議委員會申請調解，足徵立
    法者對於採購爭議之解決，係以廠商與機關間是否進入訂約
    程序，而分別適用行政爭訟及民事訴訟程序作為雙方爭議之
    救濟程序，本件涉及被上訴人所為決標之決定是否適法，應
    循行政訴訟程序救濟，附此指明。
三、依行政訴訟法第249條第1項前段、第104條、民事訴訟法第
    95條、第78條，裁定如主文。
中    華    民    國    97    年    2     月    27    日
                    最高行政法院第四庭
                        審判長法官  鍾  耀  光
                              法官  林  樹  埔
                              法官  姜  仁  脩
                              法官  王  德  麟
                              法官  黃  清  光
以  上  正  本  證  明  與  原  本  無  異
中    華    民    國    97    年    2     月    27    日
                              書記官  王  史  民


司法院資訊處製作；財團法人民間司法改革基金會備份。
